臺灣板橋地方法院刑事判決　　　　　 100年度交易字第1016號
公　訴　人　臺灣板橋地方法院檢察署檢察官
被　　　告　許志榮
上列被告因過失傷害案件，經檢察官提起公訴（100 年度偵字第
22942 號），本院判決如下：
    主  文
許志榮犯過失傷害罪，處有期徒刑肆月，如易科罰金，以新臺幣
壹仟元折算壹日。
    事  實
一、許志榮於民國（下同）100 年2 月1 日下午1 時許，駕駛車
    牌號碼D8-9611 號BMW 廠牌自小客車，行經新北市○○區○
    ○路3 段217 之1 號前，本應注意汽車行駛時，駕駛人應注
    意車前狀況，並隨時採取必要之安全措施，且依當時天候晴
    、日間有自然光線，路面乾燥、無缺陷，亦無障礙物，且視
    距良好，並無不能注意之情事，竟許志榮因找尋手機內之電
    話號碼，疏未注意車前適有陳福仁正手推推車並堆載雜物而
    逆向行走在道路旁，致未為任何煞停及閃避之必要安全措施
    ，直接撞擊陳福仁手推車並拖行約25.3公尺後始停止，且造
    成陳福仁彈至道路邊之人行道後撞擊石頭遺留血跡，致陳福
    仁因此受有右側額葉硬腦膜下出血、顱底骨折、臉部撕裂傷
    等傷害。許志榮則於犯罪未經發覺前仍停留在場，並向獲報
    前往處理之員警承認為肇事人而自願接受裁判。
二、案經陳福仁訴請臺灣板橋地方法院檢察署檢察官偵查起訴。
    理  由
壹、程序方面
一、按除簡式審判程序、簡易程序及本法第376 條第1 、2 款所
    列之罪之案件外，第一審應行合議審判，刑事訴訟法第284
    條之1 定有明文。查本件被告許志榮被訴涉犯刑法第284 條
    第1 項前段之過失傷害罪嫌，核係刑事訴訟法第376 條第1
    款所列罪名之案件，是依前揭規定，本件行獨任審判程序審
    理並予判決，合先敘明。
二、證據能力之說明：
    按被告以外之人於審判外之言詞或書面陳述，除法律有規定
    者外，不得作為證據；再被告以外之人於審判外之陳述，雖
    不符合同法第159 條之1 至第159 條之4 之規定，但經當事
    人於審判程序同意作為證據，法院審酌該言詞陳述或書面陳
    述作成時之情況，認為適當者，亦得為證據。又當事人、代
    理人或辯護人於法院調查證據時，知有第159 條第1 項不得
    為證據之情形，而未於言詞辯論終結前聲明異議者，視為有
    前項之同意，刑事訴訟法第159 條第1 項及第159 條之5 分
    別定有明文。查本件檢察官、被告於本院審理中，均未就本
    案卷內證據資料之證據能力為爭執，僅被告就各事證所具證
    明本案犯罪事實之程度加以質疑而已（參本院卷100 年10月
    13日審判筆錄）；且迄於言詞辯論終結前，檢察官、被告亦
    未就本院所調查之事證主張有刑事訴訟法第159 條第1 項不
    得作為證據之情形，是應認均已同意本案卷內證據資料均得
    作為本案證據，且經本院審酌後，認如下所述之證據並無違
    法取證或證據力明顯低下情形，以資作為證據，並無不當，
    徵諸同法第159 條之5 規定意旨，均有證據能力，先予敘明
    。
貳、實體方面
一、訊據被告許志榮固坦承有駕駛自己所有之車牌號碼D8-9611
    號自小客車，在首開時、地，撞及手推車並肇事一節，惟堅
    詞否認有何過失傷害行為，尚辯稱以：伊彎過去時視線很好
    ，都沒有看到人，當時伊在找手機號碼要打給家人，伊才閃
    一下，而且速度很慢，伊撞到手推車，伊看到前面300 公尺
    處有一台摩托車，伊以為是他的，上前問他，才知道被害人
    倒在路邊，伊就趕快打119 ，到場的警察有兩位，後來警察
    調不到錄影帶，跟伊說到醫院看人比較要緊，後來伊在醫院
    很有誠意做筆錄，但伊說沒有撞到人，警察說伊講沒有撞到
    就沒有嗎，但伊確實沒有，難道這樣就要伊養被害人一輩子
    ；伊有撞到手推車，但人根本就不存在，伊就沒有撞到等云
    云（參本院卷100 年10月13日審判筆錄第3 、5 頁）。
二、而查，被告於警詢及偵訊中，就本案車禍發生情由，先後為
    如下供述內容：
(一)、其在100 年2 月1 日警詢時，陳稱以：伊在100 年2 月1 日
    下午1 時許駕車從中興路直行往疏洪六路方向，伊在車道上
    行駛，伊看到伊前方有一台推車，推車有很多油漆桶，伊本
    來看到推車在白實線的右側，但伊接近對方時，推車突然從
    白實線右側移到白實線左側，伊車頭的右側就撞到推車，伊
    就停車，伊看到伊前方有一台機車，伊就去問對方「推車是
    不是你的」，該騎士說不是，伊問該騎士有無看到推車車主
    ，該騎士說他沒看到有人，伊叫對方跟伊往回找，結果就看
    到一個人倒在地上，對方就報110 ；伊發現危害狀況時距離
    不到1 公尺，肇事當時行車時速約40公里；伊在車道上直行
    ，路況良好，當時天候晴，視距良好；肇事當時無飲酒，亦
    無使用行動電話或其他分神動作；事故後是路人先報案，伊
    後來也有報案；伊認為會發生這次的交通事故，是對方為了
    過年，故意把推車突然推出來讓伊撞；伊是在自由意識清醒
    時接受訪談；伊希望路人警方注意一點，對方是逆向走過來
    的等語（偵查卷第66頁之新北市政府警察局蘆洲分局交通事
    故訪談紀錄表）。
(二)、又，其在100 年5 月12日偵訊中供述以：伊當時在開車經過
    五股中興路3 段217 號之1 前，路旁有一台手推車，手推車
    在白線的右邊突然滑出來，就很慢的速度滑出來，當時手推
    車旁邊沒有人，慢慢的、橫的滑出去，大約滑出去白線左邊
    30公分，後來伊下車找人要賠伊；伊遠遠看是一團黑黑的，
    伊想說可以過，就開過去就撞到，伊從加油站彎過去時大約
    是照片一取景處至伊車停處的距離有看到手推車在那裡，伊
    開過去時撞到才發現手推車滑出來；伊想說伊可以過時，手
    推車已經有一點點出來，之後伊就撞到，手推車上面有油漆
    桶疊起來高過引擎蓋所以很重，伊無法拖行，一撞到伊就停
    車，伊下車後，伊看到前面有一個人騎車正要離開該處，伊
    問他是不是他放的，他說不是，之後他就跑到伊車子的後面
    大約距離2 公尺，接著發現有一個人躺在人行道旁邊，伊看
    該騎士蹲下後，伊就馬上打電話叫救護車，但該騎士說他已
    經打了，伊懷疑是那個騎士跟被害人聯手要騙伊錢；伊有記
    該騎士的車牌，警察一到他就走了，伊現在忘記他的車牌；
    伊確定沒有撞到告訴人，且石頭上的血跡也不是這樣子，伊
    撞到油漆桶，伊怎麼可能拖行告訴人，且伊的車子是前面撞
    到手推車，告訴人怎麼會飛到伊車後；伊的風扇沒有壞掉，
    如果伊撞到人，告訴人不可能只有吸入性肺炎【本院按：偵
    訊筆錄原載為「呼吸性肺炎」，然核對偵查卷第6 頁之告訴
    人診斷證明書記明內容後，應係誤繕，附此說明】，應該會
    骨折等語（偵查卷第65至67頁）。
(三)、嗣於100 年8 月3 日偵查時，尚供陳以：當時伊在看手機找
    電話號碼，伊在找號碼前有看到路邊有一團黑黑的，就沒有
    注意到，伊是車子撞到後才知道是手推車；現場在伊撞到手
    推車前，沒有遮蔽物會妨害伊的視線，伊就是低頭在看手機
    找號碼，所以沒有注意到；伊沒有意見，伊確實是沒有注意
    到車前狀況才會撞到手推車；本件車禍的發生，伊的錯就是
    沒有注意到車前的狀況；車禍當時伊沒有看到有人在推手推
    車；撞擊前沒有進行閃避，因為伊就是沒有注意到；伊自認
    為沒有撞到人；當時現場還有一輛機車，該機車騎士也有打
    電話報警等語（偵查卷第82至83頁）。
(四)、是據被告許志榮於警詢及歷次偵訊中所為各該供述情節，可
    以證明被告確有在旨揭時間、地點，駕駛車牌號碼D8-9611
    號自小客車在車道上行駛，且因當時其低頭觀看手持式行動
    電話找尋電話號碼，並未注意車前狀況，致撞及陳福仁手推
    車之事實。
二、次查，告訴人陳福仁指訴以：於100 年2 月1 日下午1 時許
    ，其有手推推車沿自五股區○○路○ 段往新五路方向行走，
    行走至中興路3 段217 之1 號前，適被告駕駛上開自小客車
    沿中興路3 段往疏洪六路方向行駛，竟遭被告駕車撞及，其
    因而彈至路邊，並受有右側額葉硬腦膜下出血、顱底骨折、
    吸入性肺炎、臉部撕裂傷等傷害一情（偵查卷第1 至2 頁之
    100 年3 月14日告訴狀），核與其在偵查中稱以：100 年2
    月1 日下午1 時許，伊在五股區○○路○ 段217 之1 號前被
    一輛BMW 車子撞到，當天伊推一輛推車裡面放一些資源回收
    物品，伊是要推去賣，伊走在路邊的水溝蓋上面，被告是直
    接從伊的正對面撞過來，被告是撞到伊的推車，伊就倒在路
    邊昏倒了，頭去撞到路邊的石頭，之後伊就不記得；當時伊
    是逆向行走路邊的水溝蓋上；被告開車是撞到伊的推車；伊
    只記得當時車禍的時間是白天，至於是幾點伊忘記等語（參
    偵查卷第76至77頁），兩者均屬相符。又，稽以被告如上供
    稱伊有駕車在上述時、地撞及告訴人手推車之客觀情形，同
    可認屬合致，並無差池。且，參諸卷附監視錄影畫面翻拍照
    片6 張（偵查卷第50、72頁）及光碟1 片（偵查卷光碟片存
    放袋），自足證明告訴人於本件車禍發生前，確有手推推車
    沿新北市○○區○○路3 段逆向行走在路旁之事實。再，告
    訴人因本案車禍發生致受有如上所述各傷害，有行政院衛生
    署臺北醫院100 年2 月10日、100 年3 月11日診斷證明書各
    乙紙（偵查卷第5 至6 頁）、傷勢照片1 張（偵查卷第51頁
    ）等在卷足憑。是告訴人前揭指訴情節，堪信為真實可採。
三、復查，證人即本案車禍到場處理警員洪晨輔於偵查中稱述以
    ：伊到現場時，傷者已經送醫，汽車駕駛人說不是他撞的，
    伊跟他去調閱中興路往疏洪六路車行方向監視錄影，沒有拍
    到推車經過，且因為是民家的監視器，所以錄影效果不好，
    無法辨識車牌，後來伊就跟許志榮一起去醫院探陳福仁，並
    在醫院問許志榮筆錄，問完後伊就回現場，查訪現場有無認
    識陳福仁的人，且順便調閱中興路往新五路方向的監視錄影
    器，有拍到陳福仁逆向推推車往新五路方向經過（如卷附照
    片所示；本院按：即偵查卷第72頁之翻拍照片），後來隔一
    段時間，才去醫院製作陳福仁筆錄，當時他否認他逆向，只
    說有一台車撞到他（庭呈監視錄影光碟）；（提示現場圖）
    當時撞擊點應該在第一個刮地痕附近到被告停車處，約25.3
    公尺，風扇碎片、四腳架應該推車上面的東西，石頭上的血
    跡是新的，但陳福仁當時已經送醫；照片中的白實線是快慢
    車道分隔線等語（偵查卷第70至71頁之100 年5 月12日偵訊
    筆錄）。又於100 年8 月3 日偵訊時，到庭具結證稱：卷附
    的現場圖是伊繪製；第三道的刮地痕是在人行道上，從相片
    第5 、6 張可看得出來；該刮地痕是如何造成，看不太出來
    ，但是新的痕跡且對照石頭上的血跡與刮地痕有連貫的關係
    ；在汽車快車道上沒有發現刮地痕，也無散落物；主要的散
    落物與刮地痕是出現在慢車道與人行道上，就如現場圖伊所
    標示的狀況；伊到現場時，伊發現被告所駕駛的車輛就如相
    片第12張所示的狀況，是有壓在告訴人的手推車上面的情形
    ；伊到場當時，現場沒有可疑的機車，只有被告一人，現場
    也沒有機車撞擊後的可疑碎片；伊之前開庭所述均屬實等語
    （偵查卷第82至83頁）。因據證人如上各證詞，堪可證明本
    件車禍現場散落物與刮地痕，皆係集中在慢車道與路邊人行
    道上，而事故現場圖、現場照片顯示之刮地痕，對照以現場
    路邊人行道上石頭留存血跡，亦具有連貫關係，足認許志榮
    係駕車撞及行走在路旁之陳福仁手推車，致陳福仁因此彈至
    路邊人行道後撞擊石頭遺留血跡，且現場並無其他可疑之機
    車或機車撞擊後碎片，是陳福仁確係遭許志榮駕車撞擊，尚
    非有其他肇事者所為等事實。
四、遞查，觀諸卷附之100 年2 月1 日13時0 分新北市政府警察
    局蘆洲分局交通分隊處理交通事故現場測繪草圖（偵查卷第
    33頁）、道路交通事故現場圖（偵查卷34頁）及道路交通事
    故調查報告表(一)(二)（偵查卷第35至36頁），因與本案處理員
    警拍攝被告之車損暨現場照片共26張所示（偵查卷第37至49
    頁），互為參稽，堪悉被告有於首開時、地，駕車撞及告訴
    人手推車之肇事情狀，且被告駕車行經上述現場時，並無不
    能注意之情事；又被告駕駛本件肇事車輛撞及告訴人手推車
    位置，係在該車前方之正向暨右側處，而前述手推車之前方
    處，同具有遭車輛撞擊之痕跡；況肇事車輛撞擊推車後之停
    止點，亦可見該車確係壓在手推車上無誤；此外，車禍現場
    之慢車道暨路邊人行道等處，乃綿延散落有汽車碎片、風扇
    碎片、油漆桶、四腳架與鐵網等物約25.3公尺長，車禍現場
    路邊人行道尚見有石頭上遺留告訴人受傷之血跡等事實。
五、被告許志榮雖爭執以：現場照片顯示石頭上殘留一大片血跡
    ，並非伊當時見到僅有一點點；事故現場圖繪製手推車位置
    不符；伊如果撞到告訴人，怎麼會有肺炎等云云。惟查，本
    件卷附交通事故現場圖（偵查卷第34頁），係核據處理員警
    於案發後到場，經會同在場之被告親自檢視、觀察，且逐一
    標記並量測關於現場道路情形、散落物及血跡所在位置、距
    離，以及肇事車輛暨推車之停止地點、相應位置等整體情狀
    ，依手繪方式製作草圖，並由被告閱覽無誤後簽名按捺指印
    ，復為員警同時拍攝有車禍現場與車損照片共26張為佐證（
    偵查卷第37至49頁），嗣由員警使用電腦系統照章繪製一節
    ，此參偵查卷第33頁之現場測繪草圖及如上現場照片各事證
    ，自屬明確無疵。且查，本案處理員警到場時，係會同仍停
    留現場之被告一併檢視、觀察肇事現場全情並拍攝照片，是
    前開車禍現場路邊人行道上之石頭遺留血跡客觀情狀，即如
    同現場照片編號7 所示（偵查卷第40頁），並無可疑。因據
    上說明，被告於本院審理中，徒以伊見到現場血跡僅有一點
    點，現場圖繪製手推車位置不符等詞置辯，均不足採信。
六、末按，汽車行駛時，駕駛人應注意車前狀況，並隨時採取必
    要之安全措施，道路交通安全規則第94條第3 項定有明文，
    被告駕車自應注意上開交通安全之相關規定；又被告係為合
    法考領有普通小型車駕駛執照之人，其經道路監理主管機關
    准發如上駕駛執照，迄於105 年3 月29日止均屬有效一節，
    業據檢察官於偵查程序中核實無誤（偵查卷第62頁之100 年
    2 月17日公路監理電子閘門系統證號查詢汽車駕駛人列印資
    料），是被告對於汽車駕駛人駕車行駛於道路，本即承負有
    應注意車前狀況，並隨時採取必要之安全措施之注意義務，
    知所甚詳；再依當時天候晴，日間有自然光線，視距良好，
    且為市區○○○路之一般車道，路面乾燥、無缺陷等客觀情
    形，被告並無不能注意之情事，竟疏未注意車前注意義務，
    致駕車撞擊告訴人手推車並予拖行，令告訴人因此受有旨揭
    傷害，益徵被告對於上開駕車肇事，並使人受傷之行為具有
    過失責任甚明。至告訴人雖有手推推車逆向行走在路旁一情
    ，而與有過失，惟此亦不影響被告於本案過失罪責成立之認
    定。綜上所論，本件事證至臻明確，被告過失傷害犯行，足
    堪認定，應依法論科。
七、核被告許志榮所為，係犯刑法第284 條第1 項前段之過失傷
    害罪；而被告於肇事後留置現場，並在未經有偵查權之機關
    或公務員發覺前，主動向到場處理交通事故之警員承認其為
    肇事駕駛人而接受裁判，有新北市政府警察局蘆洲分局道路
    交通事故肇事人自首情形紀錄表1 紙在卷可佐（偵查卷第53
    頁），依刑法第62條前段規定減輕其刑。爰審酌被告並無前
    科（參本院卷附100 年10月13日臺灣高等法院被告前案紀錄
    表），具有國中畢業之智識程度（本院100 年10月13日審判
    筆錄第5 頁），現從事自營服務業（本院100 年10月13日審
    判筆錄第5 頁），其於本案中之過失程度、肇生事故所致危
    害，告訴人因車禍所受傷害程度，暨被告多次否認過失行為
    ，並於警詢、偵查與本院審理中，將車禍歸究於告訴人，更
    恣意漫指告訴人為了過年始故意將手推車推出讓伊撞上（偵
    查卷第29、30頁之訪談紀錄表所載）、伊懷疑告訴人係與不
    詳機車騎士聯手要騙伊錢（偵查卷第66頁之偵訊筆錄）等情
    詞，顯難認被告於犯罪後有何悔意可言，另衡酌告訴人陳福
    仁就本案肇事責任同有過失，且被告迄未與告訴人達成和解
    賠償等一切情狀，酌情量處有期徒刑4 月，如易科罰金，以
    新臺幣1 千元折算1 日，以儆懲戒。
據上論斷，應依刑事訴訟法第284 條之1 、第299 條第1 項前段
，刑法第62條前段、第284 條第1 項前段、第41條第1 項前段，
刑法施行法第1 條之1 ，判決如主文。
本案經檢察官黃彥琿提起公訴，檢察官吳文正到庭執行職務。
中    華    民    國   100    年    10    月    27    日
                       刑事第3 庭法  官   黎錦福
上列正本證明與原本無異。
如不服本判決，應於判決送達後10日內，向本院提出上訴狀，上
訴於臺灣高等法院（須附繕本）。
                                 書記官   蔡麗春
中    華    民    國   100    年    10    月    27    日
附錄論罪科刑法條全文：
中華民國刑法第284條
（過失傷害罪）
因過失傷害人者，處6 月以下有期徒刑、拘役或5 百元以下罰金
，致重傷者，處1 年以下有期徒刑、拘役或5 百元以下罰金。
從事業務之人，因業務上之過失傷害人者，處1 年以下有期徒刑
、拘役或1 千元以下罰金，致重傷者，處3 年以下有期徒刑、拘
役或2 千元以下罰金。